臺灣高雄地方法院刑事判決　　　　　　　94年度訴緝字第28號
公　訴　人　臺灣高雄地方法院檢察署檢察官
被　　　告　丙○○　男　31歲.
選任辯護人　洪士宏律師
　　　　　　林易玫律師
　　　　　　鍾夢賢律師
上列被告因違反槍砲彈藥刀械管制條例案件，經檢察官提起公訴
（93年度偵字第5936號），本院判決如下：
    主  文
丙○○未經許可，持有手槍，處有期徒刑陸年，併科罰金新臺幣
壹拾伍萬元，罰金如易服勞役，以新臺幣玖佰元即銀元參佰元折
算壹日，禠奪公權參年。扣案之制式手槍壹把（德國WALTHER 廠
P990型口徑9mm ，槍枝管制編號0000000000）、制式子彈拾貳顆
均沒收。
    事  實
一、丙○○明知槍械、子彈係政府管制之物品，未經許可，不得
    持有。竟為防身之用，於民國91年10月間，在高雄市○○區
    ○○路與新光路口，向姓名年籍不詳綽號「阿猴」之男子，
    以新台幣 (以下同）15萬元代價，購得具殺傷力之制式半自
    動手槍1 把 (德國WALTHER 廠P990型口徑9mm)及制式子彈(
    口徑9mm)15顆並持有之。嗣於93年3 月16日凌晨4 時30分許
    ，丙○○攜帶上開槍彈駕駛YQ-7712 號自小客車（該車係甲○○之父林明家所有）行經高雄市苓雅區○○○ 路3 號前，
    為警攔檢查獲，並扣得上開手槍1 把及子彈15顆。
二、案經高雄市政府警察局刑警大隊移送臺灣高雄地方法院檢察
    署檢察官偵查起訴。
    理  由
壹、證據能力部分:
一、按「被告以外之人，於審判外之言詞或書面陳述，除法律有
    規定者外，不得作為證據」，刑事訴訟法第159 條第1 項定
    有明文。被告以外之人（包括證人、鑑定人、告訴人、被害
    人及共同被告等）於審判外之言詞或書面陳述，即所謂傳聞
    證據。由於傳聞證據有悖法院直接審理及言詞審理之精神，
    妨礙當事人之反對詰問權，影響程序正義之實現，除法律有
    規定者（例如同法第159 條第2 項、同法第159 條之1 至之
    5 、同法第206 條等）外，原則上不具證據能力。本件證人
    甲○○於警詢之陳述，依上開規定，為屬被告以外之人，於
    審判外之言詞陳述，且查無上開例外得以之作為證據之各種
    情形，其所為之陳述應無證據能力。
二、按被告之自白，非出於強暴、脅迫、利誘、詐欺、疲勞訊問
    、違法羈押或其他不當方法，且與事實相符者，得為證據，
    刑事訴訟法第156 第1 項定有明文。亦即被告之自白係出於
    自由意思，且與事實相符者，即有證據能力，反之，若係非
    法取供者，因其陳述非出於任意性，其所為之陳述即無證據
    能力。次按被告陳述其自白係出於不正之方法者，應先於其
    他事證而為調查。該自白如係經檢察官提出者，法院應命檢
    察官就自白之出於自由意志，指出證明之方法，刑事訴訟法
    第156 條第3 項定有明文。本件被告抗辯其於警詢中之自白
    欠缺任意性（本院卷2 第60頁），本院請檢察官就此部分予
    以舉證，檢察官請求傳訊證人即製作警詢筆錄之警員戊○○
    到庭作證。其到院證稱：「被告右側睪丸腫痛，可能是在逮
    捕過程中，被告與警員乙○○、徐毓鍾發生扭打，在壓制之
    過程中受傷，警察小隊長乙○○也有受傷。被告頭部受傷係
    因作筆錄前被告要打電話回家，我們還沒有讓他打，他情緒
    激動頭撞辦公室桌子所造成，我們將他送醫送回後，才製作
    筆錄」（本院卷2 第106 頁以下）等語，而被告於為警逮捕
    前，有施用毒品，且於警方查獲槍枝時，被告與警方有發生
    扭打等情，業據證人甲○○到庭證述明確（本院卷2 第115
    頁），又被告前額頭皮撕裂傷送醫治療時間為93年3 月16日
    上午8 時30分起至同9 時35分止，其第1 次警詢筆錄之詢問
    時間係同日12時30分至13時止，亦有高雄市立聯合醫院函文
    （本院卷2 第65頁）及警詢筆錄（見警卷第3 頁）在卷可查
    。本院審酌上開證據資料，復參酌被告第2 次警詢筆錄（同
    日15時50分起至16時05止所製作），被告於律師已到場陪同
    偵訊，被告在自由意志下猶陳稱：「我前額頭裂傷是我自己
    情緒不穩撞到桌腳受傷，右眉毛及右手肘之擦傷和陰囊挫傷
    是我與警方發生扭打所造成的傷痕」（見警卷第7 頁）等語
    ，且施用毒品者，確實易致精神恍忽，情緒失控等情，堪信
    證人戊○○所陳被告所受傷害非出於刑求，係屬真實。綜上
    說明，被告於警詢中之自白既係出於自由意志，自得採為本
    件判決之基礎。
三、按「有左列情形之一者，以現行犯論：一　被追呼為犯罪人
    者。二　因持有兇器、贓物或其他物件、或於身體、衣服等
    處露有犯罪痕跡，顯有可疑為犯罪人者」，「檢察官、檢察
    事務官、司法警察官或司法警察逮捕被告、犯罪嫌疑人或執
    行拘提、羈押時，雖無搜索票，得逕行搜索其身體、隨身攜
    帶之物件、所使用之交通工具及其立即可觸及之處所」，「
    應扣押物之所有人、持有人或保管人無正當理由拒絕提出或
    交付或抗拒扣押者，得用強制力扣押之」，刑事訴訟法第88
    條第3 項、第130 條及第138 條分別定有明文。本件被告辯
    護人雖主張扣案之槍彈非被告任意提出，扣押槍彈之程序不
    合法，無證據能力（本院卷2 第99頁）等語。惟查：本件槍
    彈之查獲，係被告交通違規，為警盤查，發現被告腰部有疑
    似槍枝，始行逮捕一情，已據證人即警員戊○○到庭證述綦
    詳，是依上開法律規定，警方自得以準現行犯規定對被告逮
    捕，並依附帶搜索及強制扣押規定，予以扣押槍彈，是本案
    扣押之槍彈，自屬適法。至於警方之扣押筆錄（警卷第20頁
    ）雖誤勾選執行扣押之依據（應勾第2 欄，非第7 欄），然
    此誤載並不影響扣押之合法性。
四、內政部警政署刑事警察局槍彈鑑定書，雖均係審判外之陳述
    ，惟扣案之槍枝、彈頭係由高雄市政府警察局刑事警察大隊
    囑託內政部警政署刑事警察局鑑定，且檢察官、被告及其指
    定辯護人對於上揭證據的證據能力，在本件言詞辯論終結前
    ，並未聲明異議，本院審酌該槍枝及彈頭鑑定報告係由專業
    機關人員本於其專業知識及儀器所作成，依其情形得為適當
    ，依刑事訴訟法第159 條之5 第2 項、第1 項規定，得作為
    證據。
五、被告辯護人雖亦爭執，警方查獲之照片、警方蓋有職章之陳
    述、被告簽署之「自願性同意搜索筆錄」、扣押物品目錄表
    、扣押物品收據等均無證據能力，惟公訴人於本案並未提出
    上開資料做為被告有罪之證據，本院亦未採用上開證據資料
    ，是對上開物品之證據能力，自無論述必要，附此敘明。
貳、實體部分:
一、訊據被告丙○○固不認於上開時地為警攔檢查獲槍彈之事實
    ，惟矢口否認有非法持有上開槍枝、子彈之事實，辯稱：「
    槍、彈係同車之友人甲○○所有，當時係警察要我們下車，
    甲○○先下車，把槍留在車上，後來我從駕駛座下來出示證
    件給警察，警察看到車上排檔桿處有1 把槍，2 名警察過來
    與我發生扭打，我爬起來時，警察把槍拿出來問是否我的，
    就把槍插在我腰際上並拍照」云云（本院卷2 第51頁）。惟
    查：
  (一)上開事實，業據被告於93年3 月16日警詢、偵查及94年2 月
    4 日本院訊問時均坦承不諱，核與證人即查獲員警戊○○、
    證人即被告同車友人甲○○到庭證述情節相符，又上開被警
    查扣之槍枝及彈頭，經送內政部警政署刑事警察局鑑定結果
    ，認：送鑑WALTHER 1 支（槍枝管制編號0000000000），
    認係德國WALTHER 廠P990型口徑9mm 之制式手槍，槍管內具
    6 條右旋來復線，機械性能良好，可擊發同口徑之制式子彈
    ，認具殺傷力。送鑑子彈15顆，認均係口徑9mm 之制式子
    彈（試射3 顆），認均具殺傷力，此有該局94年4 月6 日刑
    鑑字第0930062282號槍彈鑑定書1 紙在卷可稽（偵卷第14
    頁）。是被告非法持有槍彈，且該槍彈均具殺傷力，應堪認
    定。
  (二)證人即被告同車友人甲○○到庭證稱：「扣案之槍、彈並非
    我所有，當日是我開我父親林明家的車去找被告，到了之後
    改由被告開車載我，當時警方盤檢時，我們是一起下車，下
    車後警方先在我身上搜到毒煙，警員就將我銬在汽車之後車
    廂，我在現場有聽到警察說被告身上有槍及毒品，當天我們
    2 人皆有吸毒。我確定當天警方未盤查時，我車上及身上均
    沒有槍」（本院卷2 第112 頁以下），證人即現場查獲員警
    戊○○到庭證稱：「當時係因被告交通違規被警察攔下，我
    當時請被告下車並出示證件時，發現被告腰部鼓鼓的，看起
    來像是槍枝材質，我懷疑才去碰觸，碰觸後發現是鐵質異物
    很像槍，被告供出是槍枝，才以現行犯逮捕」（本院卷2第
    106 頁以下），是依上開證人之證言觀之，該槍枝確係自被
    告身上查獲應堪信實。被告雖事後翻異前詞，改稱查獲之槍
    彈非其所有，惟其辯解，不僅與上開警詢、偵查及本院之自
    白不符，且亦與上開證人甲○○、戊○○之證述，均不符合
    ，是其所辯，顯係事後卸飾之詞，尚難採信。
  (三)綜上所述，被告上開所辯，均無理由。本件事證明確，被告
    非法持有槍彈之犯行，洵堪認定。
二、核被告未經許可，持有具殺傷力之手槍，所為係犯槍砲彈藥
    刀械管制條例第7 條第4 項未經許可，持有手槍罪；而其未
    經許可，持有具殺傷力之子彈，則另犯同條例第12條第4 項
    未經許可，持有子彈罪。被告以1 行為同時觸犯2 罪名，為
    想像競合犯，應從一重之未經許可持有手槍罪處斷。爰審酌
    被告未經許可，非法持有槍彈危害社會治安甚鉅，惡性非輕
    ，其犯後對於槍彈取得原因供述反覆，且其遭查獲經檢察官
    交保後，竟棄保潛逃，規避法院之審判程序，顯見其犯後態
    度不佳，未具悔意，並參酌其並未持以傷害他人，及其持有
    之期間、持有之槍彈數量與其他一切情狀，量處如主文所示
    之刑，併就所處罰金刑部分，諭知易服勞役之折算標準，以
    示懲儆。又被告持有制式槍彈之犯行，嚴重危害社會治安，
    且依其犯案情節，顯見其社會價值觀念亦有偏離，是依其犯
    罪之性質認有褫奪公權之必要，併予宣告褫奪公權3 年。扣
    案具有殺傷力之制式手槍1 把（德國WALTHER 廠P990型口徑
    9mm ，槍枝管制編號0000000000）、制式子彈12顆，均係違
    禁物，應依刑法第38條第1 項第1 款規定宣告沒收。至於經
    鑑驗試射已不存在之制式子彈3 顆，自無庸再予宣告沒收，
    併此敘明。
三、按槍砲彈藥刀械管制條例雖於93年6 月2 日及94年1 月26日
    修正公佈施行，惟被告所犯之該條例第7 條第4 項及第12條
    第4 項之罪均未經修正，亦無新舊法比較之問題，併予先敘
    明。
據上論斷，應依刑事訴訟法第299 條第1 項前段，槍砲彈藥刀械
管制條例第7 條第4 項、第12條第4 項，刑法第11條前段、第55
條、第42條第2 項、第37條第2 項、第38條第1 項第1 款，罰金
罰鍰提高標準條例第2 條，判決如主文。
本案經檢察官丁○○到庭執行職務。
中　　華　　民　　國　　94　　年　　6 　　月　　21　　日
                  刑事第十六庭  法　官  施柏宏
                                法  官  陳億芳
                                法  官  洪能超
以上正本證明與原本無異。
如不服本判決，應於判決送達後10日內，向本院提出上訴狀。
                                書記官  吳金霞
中　　華　　民　　國　　94　　年　　6 　　月　　21　　日
附錄本案論罪科刑法條
槍砲彈藥刀械管制條例第7條
未經許可，製造、販賣或運輸火砲、肩射武器、機關槍、衝鋒槍
、卡柄槍、自動步槍、普通步槍、馬槍、手槍或各類砲彈、炸彈
、爆裂物者，處死刑、無期徒刑或7 年以上有期徒刑；處徒刑者
，併科新台幣3 千萬元以下罰金。
未經許可，轉讓、出租或出借前項所列槍砲、彈藥者，處無期徒
刑或5年以上有期徒刑，併科新台幣1千萬元以下罰金。
意圖供自己或他人犯罪之用，而犯前2項之罪者，處死刑或無期
徒刑；處徒刑者，併科新台幣5千萬元以下罰金。
未經許可，持有、寄藏或意圖販賣而陳列第1項所列槍砲、彈藥
者，處5年以上有期徒刑，併科新台幣1千萬元以下罰金。
第1項至第3項之未遂犯罰之。
槍砲彈藥刀械管制條例第12條
未經許可，製造、販賣或運輸子彈者，處1年以上7年以下有期徒
刑，併科新台幣5百萬元以下罰金。
未經許可，轉讓、出租或出借子彈者，處6月以上5年以下有期徒
刑，併科新台幣3百萬元以下罰金。
意圖供自己或他人犯罪之用，而犯前2項之罪者，處3年以上10年
以下有期徒刑，併科新台幣7百萬元以下罰金。
未經許可，持有、寄藏或意圖販賣而陳列子彈者，處5年以下有
期徒刑，併科新台幣3百萬元以下罰金。
第1項至第3項之未遂犯罰之。
